【裁判字號】    98,易,88
【裁判日期】    980630
【裁判案由】    毒品危害防制條例
【裁判全文】
臺灣臺東地方法院刑事判決                98年度易字第88號
公  訴  人  臺灣臺東地方法院檢察署檢察官
被      告  甲○○
                    現於臺灣泰源技能訓練所
上列被告因違反毒品危害防制條例案件，經檢察官提起公訴（97
年度毒偵字第426號），本院判決如下：
    主    文
甲○○施用第二級毒品，累犯，處有期徒刑捌月。
    犯罪事實
一、甲○○前因麻醉藥品管理條例等案件，於民國82年11月22日
    經法院判處有期徒刑，定應執行刑5年8月，嗣假釋後又經撤
    銷假釋，應執行殘刑3年7月25日；又因藥事法及竊盜等案件
    ，經法院定應執行刑2年7月；復因傷害、偽造有價證券、竊
    盜及毒品危害防制條例等案件，經法院定應執行刑2年9月，
    嗣經減刑後定執行刑1年9月。上揭殘刑3年7月25日、應執行
    刑2年7月及減刑後應執行刑1年9月，合併執行，於96年4月3
    日，因縮短刑期假釋付保護管束，於96年7月16日保護管束
    期滿，未經撤銷假釋，其未執行之刑，以已執行論。又甲○
    ○前因連續施用第二級毒品，經臺灣高等法院於87年6月9日
    ，以87年度上訴字第2440號裁判，將被告送勒戒處所觀察、
    勒戒，嗣因無繼續施用毒品之傾向，並為免刑判決（初犯）
    。又因連續施用第一、二級毒品，經臺灣板橋地方法院於88
    年8月17日，以88年度毒聲字第5142號裁定，送勒戒處所觀
    察勒戒，因有繼續施用毒品之傾向，經同院於88年9月14日
    ，以88年度毒聲字第5811號裁定令入戒治處所施以強制戒治
    ，嗣於89年6月16日停止強制戒治，所餘戒治期間付保護管
    束，所犯施用第一、二級毒品部分，則分別於89年12月6日
    經同院以89年易字第2537號判決判處有期徒刑7月、90年7月
    16日以同院90年度簡字第201號判處有期徒刑4月確定（2犯
    ）等事實，有臺灣高等法院被告前案紀錄表、在監在押全國
    紀錄表、臺灣板橋地方法院89年易字第2537號判決、90年度
    簡字第201號判決各1份，暨臺灣高等法院87年度上訴字第24
    40號裁判書及裁定各1份等在卷可稽。惟甲○○仍不知悔改
    ，未戒除毒癮，復基於施用第二級毒品甲基安非他命之犯意
    ，於97年8月2日凌晨3時許為警採尿前96小時內某時，在不
    詳地點，以不詳方式施用甲基安非他命1次。嗣經其同意，
    為警於97年8月2日凌晨3時許採集其尿液檢體，送驗結果呈
    甲基安非他命陽性反應，而查悉上情。
二、案經臺北縣政府警察局金山分局報請臺灣基隆地方法院檢察
    署呈請臺灣高等法院檢察署檢察長核轉台灣臺東地方法院檢
    察署檢察官偵查起訴。
    理   由
一、本件被告甲○○對於卷內書面證據資料之證據能力並未有所
    爭執，迄於言詞辯論終結前，亦未主張有何刑事訴訟法第15
    9條第1項不得為證據之情形，應認其已同意本件（偵審卷筆
    錄)卷內之書面證據資料均得作為證據，且經本院審酌後，
    認本件卷內證據資料並無不適當之情形，應認均有證據能力
    ，合先敘明。
二、訊據被告甲○○矢口否認上揭犯行，辯稱「可能吸到朋友之
    二手煙」云云，惟查，被告於上揭時、地為警查獲後，經警
    採其尿液送驗結果，確呈甲基安非他命陽性反應，有臺北縣
    政府警察局金山分局毒品危害防制條例被移送姓名及代碼對
    照表、台灣檢驗科技股份有限公司濫用藥物檢驗報告各1 紙
    在卷可稽，況經本院將被告之尿液再送法務部調查局檢驗，
    確定該尿液所呈甲基安非他命反應伴有人體施用甲基安非他
    命毒品後之代謝物安非他命，應非外攙甲基安非他命毒品所
    致；台北縣警察局金山分局所採尿液之人類遺傳因子粒腺體
    DNA序列鑑定結果序列均相同，研判二者很可能來自同一人
    或其同母系血緣關係之人，有法務部調查局98年5月1日調科
    壹字第09800282120號函及98年5月18日調科肆字第09800289
    870號函附卷足稽，益徵，不可能有人陷害被告，而在被告
    尿液動手腳。次查，氣相層析質譜儀係目前最常採用以測試
    嫌疑人有無施用毒品之確認方法，蓋在良好的操作條件下，
    以氣相層析質譜儀作藥物及其代謝產物之定性及定量分析，
    將可排除偽陽性之可能，且幾乎不會有偽陽性反應產生，有
    行政院國軍退除役官兵輔導委員會臺北榮民總醫院83年4月7
    日（83）北總內字第03059號函可資參照。又按常人如未施
    用毒品，其尿水中當無呈毒品藥物陽性反應，倘有施用者，
    約百分之七十於24小時內自尿中排出，約百分之九十於96小
    時自尿中排出，故推算施用時間距採尿時間最長可能不會超
    過4日，此經行政院衛生署藥物食品檢驗局81年2月8日（81
    ）藥檢壹字第001156號函釋甚明。又依常理判斷，若與吸食
    第二級毒品安非他命、甲基安非他命者同處一室，其吸入「
    二手煙」或蒸氣之影響程度，與空間大小、密閉性、吸入之
    濃度多寡及吸入時間長短等因素有關，且因個案而異，縱然
    吸入二手煙或蒸氣者之尿液可檢出毒品反應，其濃度亦應遠
    低於施用者。若非長時間與吸毒者直接相向，且存心大量吸
    入吸毒者所呼出之煙氣，以「二手煙」中可能存在之低劑量
    安非他命或甲基安非他，應不致在尿液中檢驗出安非他命或
    甲基安非他命反應，有法務部調查局（82）技發1字第4153
    號函可資參照。而被告於97年8月2日凌晨3時許為警採尿，
    經台灣檢驗科技股份有限公司以氣相層析質譜儀（GC/ MS）
    檢驗結果，檢驗出安非他命濃度為675ng/ml、甲基安非他命
    之檢出濃度則>3000ng/ml，有上開尿液濫用藥物檢驗報告在
    卷可佐，是其尿液中所檢驗出之甲基安非他命濃度，顯較行
    政院衛生署公告值500ng/ml為高。其尿液所檢驗出之甲基安
    非他命劑量非低，更應非係吸到他人二手煙氣所致。更何況
    被告所為幽靈抗辯，根本無從調查，蓋被告所稱朋友是否存
    在？該所謂朋友當時是否施用第二級毒品？根本無從調查，
    是被告空言辯稱係他人施用毒品致其不慎吸到煙氣云云，不
    足採信，其犯行堪以認定，應依法論科。
三、查被告甲○○前因施用毒品案件，經觀察、勒戒執行完畢並
    釋放後，曾於五年內再度施用第一、二級毒品並依法追訴處
    罰，縱其第三次犯（包括三犯以上）本案之施用毒品犯罪時
    間距離初次觀察、勒戒、強制戒治執行完畢釋放已逾五年，
    仍不合於「五年後再犯」之規定，且因被告已於「五年內再
    犯」，顯見其再犯率甚高，即應依毒品危害防制條例第十條
    之規定處罰（最高法院九十五年第七次刑事庭會議決定參照
    ）。核被告所為，係犯毒品危害防制條例第十條第二項之施
    用第二級毒品罪。被告為供自己施用之目的而持有上開毒品
    ，其於施用前後持有甲基安非他命之低度行為，應為施用之
    高度行為所吸收，不另論罪。查被告前因麻醉藥品管理條例
    等案件，於民國82年11月22日經法院判處有期徒刑，定應執
    行刑5年8月，嗣假釋又經撤銷假釋，應執行殘刑3年7月25日
    ；又因藥事法及竊盜等案件，經法院定應執行刑2年7月；復
    因傷害、偽造有價證券、竊盜及毒品危害防制條例等案件，
    經法院定應執行刑2年9月，嗣經減刑後定執行刑1年9月。上
    揭殘刑3年7月、應執行刑2年7月及減刑後應執行刑1年9月，
    合併執行後，於96年4月3日縮短刑期假釋付保護管束，於96
    年7月16日保護管束期滿，未經撤銷假釋，有臺灣高等法院
    被告前案紀錄表及刑事案件查註紀錄表在卷可按。其受有期
    徒刑之執行完畢，五年內故意再犯本件法定本刑有期徒刑以
    上之罪，為累犯，應依法加重其刑。爰審酌被告曾二度因施
    用毒品犯行，分別接受觀察、勒戒，及追訴處罰，猶未能從
    中記取教訓，深切體認毒品危害己身健康之鉅，反而再次趁
    隙施用甲基安非他命，顯見被告自制能力尚有未足，而有接
    受相當期間監禁教化之必要，以促其及早矯正吸毒惡習；又
    念及施用毒品固戕害個人健康至鉅，然就他人權益之侵害仍
    屬有限，及其犯罪目的、手段、在本案偵審期間於科學證據
    明確情況下，猶空言否認，犯後態度不佳、智識程度等一切
    情狀，量處如主文所示之刑，以示懲儆。
四、應依刑事訴訟法第299條第1項前段，毒品危害防制條例第10
    條第2項，刑法第11條前段、第47條第1項，判決如主文。
本案經檢察官蘇峰到庭執行職務。
中    華    民    國    98    年    6     月    30    日
                  刑事第一庭  法  官   陳義忠
以上正本證明與原本無異。
如不服本判決應於收受本判決後10日內向本院提出上訴書狀（須
附繕本）。
「切勿逕送上級法院」。
                              書記官   王希文
中    華    民    國    98    年    6     月    30    日
附錄本案論罪科刑法條：
毒品危害防制條例第十條第二項：
施用第二級毒品者，處三年以下有期徒刑。


司法院資訊處製作；財團法人民間司法改革基金會備份。
